【裁判字號】    95,上訴,512
【裁判日期】    950817
【裁判案由】    毒品危害防制條例等
【裁判全文】
臺灣高等法院臺中分院刑事判決         95年度上訴字第512號
上  訴  人
即  被  告  丙○○
                    巷24號
                    現另案於台灣台中監獄執行中
指定辯護人  本院公設辯護人  丁○○
上列上訴人因毒品危害防制條例等案件，不服臺灣臺中地方法院
94年度訴字第3378號中華民國95年1月19日第一審判決 （起訴案
號：臺灣臺中地方法院檢察署94年度偵字第15022號） ，提起上
訴，本院判決如下：
    主  文
原判決撤銷。
丙○○無罪。
    理  由
一、公訴意旨略以：丙○○基於販賣第一級毒品海洛因牟利之犯
    意，於民國 94年8月26日15時許，因其友人乙○○於臺中縣
    豐原市○○街遇到戊○○，戊○○乃詢問乙○○有無購買第
    一級毒品海洛因之管道，乙○○乃以戊○○所有之行動電話
    門號0000000000號撥打丙○○所有之行動電話門號00000000
    00號，向丙○○表示其友人戊○○擬購買新臺幣（下同）10
    00元之第一級毒品海洛因，丙○○遂與乙○○、戊○○等人
    約定在臺中市○○路與大連路口附近交易。俟於同日17時40
    分許，戊○○駕駛車牌號碼B2－6233號廂型車搭載乙○○、
    林寶福二人，丙○○則騎乘車牌號碼G5J－570號之機車（該
    車為不知情之姚宗敏所有），均至前開約定地點後，丙○○
    將其所騎乘之上開機車臨時停放於路旁，隨即坐上前開廂型
    車，擬與戊○○進行第一級毒品海洛因之交易時，為巡邏之
    員警發現丙○○行跡可疑而上前盤查，丙○○乃未及交付毒
    品，即為警查獲而未遂，並扣得丙○○所有供販賣之第一級
    毒品海洛因1包及其所有之葡萄糖1包（警方誤將海洛因及葡
    萄糖混合成1包；混合後之白色粉末1包，淨重0.25公克，空
    包裝重0.36公克，海洛因純度6.37％，純質淨重0.02公克）
    、其所有供販賣毒品所用之ＮＯＫＩＡ牌行動電話1支（含
    行動電話門號0000000000號ＳＩＭ晶片卡）。因認被告丙○○涉有毒品危害防制條例第4條第6項、第1項之販賣第一級
    毒品未遂罪嫌云云。
二、按犯罪事實應依證據認定之，無證據不得認定犯罪事實；又
    ，不能證明被告犯罪者，應諭知無罪之判決，刑事訴訟法第
    154條第2項、第301條第1項分別定有明文。又認定不利於被
    告之事實，須依積極證據，苟積極證據不足為不利於被告事
    實之認定時，即應為有利於被告之認定，更不必有何有利之
    證據，最高法院 30年上字第816號判例可資參照。而認定犯
    罪事實所憑之證據，雖不以直接證據為限，間接證據亦包括
    在內；然而無論直接或間接證據，其為訴訟上之證明，須於
    通常一般之人均不致有所懷疑，而得確信其為真實之程度者
    ，始得據為有罪之認定，倘其證明尚未達到此一程度，而有
    合理之懷疑存在時，基於無罪推定之原則，即應為無罪之判
    決（最高法院76年度臺上字第4986號判例參照）。
三、本件公訴人認被告丙○○涉有上開罪嫌，無非係以：證人乙○○、戊○○於偵查中及原審之證詞，及被告自己對於扣案
    海洛因之來源、價格等情節，其前後供述均不一致，又被告
    於偵查中辯稱：伊跟乙○○說1人準備 1000元等語，既然被
    告丙○○辯稱伊與證人戊○○係擬1人出 1000元購買海洛因
    云云，何以當時被告丙○○竟僅攜帶6、7百元之現金，足證
    所辯不足採信。此外，復有證人戊○○所有行動電話門號00
    00000000號之通聯記錄1份、現場圖1紙、現場照片8 幀、法
    務部調查局鑑定通知書 1紙在卷，且有含第一級毒品海洛因
    成分之白色粉末1包（原分為海洛因、葡萄糖各1包，警方將
    海洛因及葡萄糖混合成1包，混合後之白色粉末淨重 0.25公
    克，空包裝重0.36公克，海洛因純度6.37％，純質淨重0.02
    公克） 、其所有ＮＯＫＩＡ牌行動電話1支扣案可資佐證為
    其主要論據。
四、訊據上訴人即被告丙○○堅決否認有何販賣第一級毒品未遂
    犯行，辯稱：那天是乙○○打電話給伊，問伊有沒有地方可
    以買海洛因，伊叫乙○○下來，一起去問問看，是要一起去
    向別人買，伊在崇德路與大連路口等乙○○，後來乙○○下
    車過來找伊，叫伊過去到停車的地方，上車後戊○○說要買
    1000元的海洛因，伊跟戊○○說還沒有問，伊不曉得他們要
    買多少，過一會，警察就來了，伊沒有販賣海洛因；扣案之
    白色粉末其中1包係海洛因，份量很少，另1包係葡萄糖，用
    來摻雜海洛因供自己施用，但警方將兩包合成 1包，看起來
    比較大包，用來證明伊販賣毒品等語。
五、經查：
(一)、證人乙○○於原審證稱：「（辯護人問：當天下午總共打幾
    次電話給被告？）超過2通以上，但不超過5通。」「（辯護
    人問：電話中如何說？）我說你們那邊有沒有東西。丙○○
    說【過來再講】」等語（見原審卷第77頁），公訴人對證人
    乙○○上開證詞仍有疑義，乃於同一審判程序，對乙○○反
    詰問，證人乙○○亦證稱：「（檢察官問：你打電話給丙○○時，如何說？）我說你們那裡有無海洛因可拿。」「（檢
    察官問：丙○○如何回答？）他說【過來再講】。」「（檢
    察官問：有無跟丙○○說要多少海洛因？）沒有。」「（檢
    察官問：既然戊○○說要壹仟元海洛因，為何沒有告訴丙○○？）沒什麼印象。」「（檢察官問：戊○○有無與丙○○
    講電話？）沒有。」等語（見原審卷第82頁），則被告在電
    話中答覆乙○○：【過來再講】，語意之中顯然包括：「自
    己販賣毒品給乙○○等人」或「帶同乙○○等人尋找購買毒
    品之管道（即販賣毒品之人）」二種情形。因此，被告所辯
    ：伊叫乙○○下來，一起去問問看，是要一起去向別人買等
    語，與證人乙○○在原審證詞，並無齟齬。
(二)、證人戊○○於原審具結後雖證稱：「（辯護人問：乙○○打
    電話給丙○○過程中，有無把手機交給你自己聯繫？沒有。
    」「（辯護人問：那天來台中過程中，有無用你的手機跟丙○○講電話？）沒有。」「辯護人問：如何跟乙○○講買的
    內容？）跟乙○○講，要他向別人買海洛因。要他幫我買壹
    仟元。」「（檢察官問：當天身上帶多少錢？）現金壹仟元
    」等語（見原審卷第86頁、87頁、89頁），其於偵查中亦證
    稱：「碰到乙○○，我才詢問乙○○可否買到毒品，我說要
    買一千元毒品」等語（見偵查卷第20頁），而證人乙○○於
    偵查中亦曾證稱：「我沒有將電話交給戊○○聽，戊○○原
    本說他要一千元毒品，叫丙○○帶一千元毒品過來」等語（
    見偵查卷第18頁），然查：
１、本件查獲當時所採證照片編號CIMG1293.JPG及CIMG1295.JPG
    所示為2包白色粉末，因查扣量少故，被查獲之警員將2包合
    併為1包，裝入相片編號CIMG1303.JPG所示1包白色粉末，呈
    送地檢署贓物庫乙節，業經警員甲○○到庭證明屬實，並有
    台中市警察局第二分局立人派出所偵查報告 1紙及上開編號
    照片3幀在卷（見原審卷第45頁、警詢卷第44頁、42頁）。
２、上開混和後之白色粉末，經送鑑定結果，含第一級第六項毒
    品海洛因成分，淨重0.25公克，空包裝重0.36公克，有法務
    部調查局 94年11月23日000000000號鑑定通知書影本一紙附
    原審卷可稽（見原審卷第49頁），因被告抗辯扣案白色粉末
    係警方將伊自己預備吸食所用之海洛因及葡萄糖各 1包混合
    ，扣案之海洛因份量極少，本院為求慎重，函請法務部調查
    局重為鑑定，發現該包白色粉末含第一級第六項毒品海洛因
    及咖啡因成分，淨重0.25公克，空包裝重0.36公克，海洛因
    純度6.37％，純質淨重0.02公克，送驗白粉含葡萄糖成分各
    節，有法務部調查局95年5月24日調科壹字第09500235880號
    函存卷可查（見本院卷第57頁），鑑定結果與被告所辯：扣
    案2包白粉1包為海洛因，另 1包為葡萄糖，若合符節，則其
    辯詞非不可採信。
３、證人戊○○在偵查中及原審雖均稱：要買1000元之海洛因等
    語，但其對於1000元可買受之海洛因份量，在偵查中稱：「
    約0.2或0.3公克」（見偵查卷第20頁），在原審亦稱：「0.
    2 公克」（見原審卷第89頁），以及證人乙○○在原審證稱
    ：「有向被告說要買四分之一錢」等語（見原審卷第85頁）
    。惟查，扣案白色粉末實際上有 2包，雖經混合，然其海洛
    因純度僅6.37％，純質淨重0.02公克，前已敘及，而毒品海
    洛因以政府查緝甚嚴，故量少價昂，買家對於買賣毒品之重
    量、純度，絕非「斤斤計較」所能形容，實際上係「一錢一
    錢計較」、「一公克一公克計較」，然扣案之白色粉末混合
    後，其純度僅有【6.37％】，純質淨重【0.02公克】，其純
    度、純質淨重顯然均與毒品買賣之常情不合。何況，扣案之
    白色粉末本有 2包，混合前各包重量因警員作業疏失，已無
    從秤重查明，然以警詢卷所附照片目視結果， 2包白色粉末
    份量大約相等（見警詢卷第44頁），則證人戊○○即令買受
    1包，其白色粉末重量亦僅有0.125公克（按：非純質海洛因
    ），與其所稱1000元購買0.2至0.3公克等語不符。又按 1台
    錢約3.75公克，四分之一台錢約0.9375公克，然扣案白色粉
    末2包總和，僅有0.25公克 （何況其純度、純質甚低），則
    證人乙○○前開證稱：要買四分之一錢等語，亦與扣案證物
    之重量不能吻合。而且，被告自己有施用第一級毒品之惡習
    ，其被查獲前最後一次係在94年8月26日8時許施用第一級毒
    品海洛因，並因連續施用第一級毒品被判處有期徒刑1年6月
    確定，有本院95年度上訴字第39號判決1份在卷 （見本院卷
    第65頁以下），則被告於同日（95年8月26日） 下午17時40
    分許隨身攜帶上開純度極低供自己施用之海洛因、葡萄糖，
    亦與其吸毒習慣相符，則扣案之海洛因是否供販賣戊○○所
    用，益加可疑。
４、證人乙○○於94年8月26日下午20時40分，第1次警詢原供稱
    ：「（丙○○是否拿海洛因毒品來賣給戊○○？）因為我不
    知道丙○○來到底是要賣毒品給戊○○，或是來問清楚後要
    再聯絡其他人賣毒品給戊○○」等語 （見警詢卷第8頁）；
    翌日凌晨1時50分，第2次警詢仍供稱：「（你如何得知丙○○有在賣毒品？）我只是替戊○○問，並不確定丙○○有無
    在賣毒品」等語（見警詢卷第11頁）。嗣於94年8 月27日凌
    晨4時20分許，第3次警詢中則改口稱：「（今日丙○○經你
    聯絡前來與你們見面，是否就是要販賣海洛因給戊○○？）
    是的。」「因為我單純的看戊○○急需海洛因毒品，而我剛
    好又知道丙○○有在賣海洛因毒品……」等語（見警詢卷第
    14頁），其警詢證詞前後變化甚鉅。查，證人乙○○第1 次
    、第2 次警詢所述：被告是要自己賣還是聯絡其他人賣毒品
    ，及不確定被告有無在賣毒品等語，核與證人在原審所證：
    被告在電話中說【過來再講】 之語意吻合。且上開第2次、
    第3次警詢係分別於深夜 1時50分、4時20分所進行，依筆錄
    所載，承辦員警雖已依法徵得乙○○同意而行夜間訊問，然
    其第3 次警詢筆錄時，乙○○業經徹夜訊問，精神必已恍惚
    ，則其第3 次警詢所為證述，其可信度即屬堪疑。又乙○○
    在原審證詞原係否認在電話中叫被告帶1000元毒品過來，然
    經到庭檢察官訊問：「偵查中距離案發時間比較近，所述有
    叫丙○○帶壹仟元毒品過來，是否實在？」乙○○始承認偵
    查中之證述（見原審卷第82頁、83頁），則其此部分指認被
    告帶1000元毒品過來賣之證詞，亦與其同一審判期日證詞不
    合，且與距離案發時間最近之第1次、第2次警詢筆錄不符，
    尚難逕認其指證屬實。
５、現場查獲之警員甲○○於原審證稱：「當乙○○帶丙○○進
    入車內時，我們上前去盤查，大約1分多鐘」等語 （見原審
    卷第71頁），嗣於本院具結後亦稱：（乙○○帶被告上廂型
    車，他進去車內多久，你們才去盤查？）我們原先跟監，後
    來迴轉過來我們就過去盤查，大約1分鐘到2分鐘之間。」「
    （你有無看到他們上車以後，有在談買賣之事？）沒有，我
    們是在路上盯哨。」「（他們是否已經著手買賣的行為？）
    我們繞到他們車後，在馬路上是有看到他們四個人交談，但
    是沒有看到在交易」等語（見本院卷第74頁背面、76頁背面
    ），核與乙○○在原審所稱：「我只有對丙○○問好，警察
    就來敲門了」，戊○○在原審證稱：「丙○○一上車，警察
    就來了。」「（丙○○上車後有無與你交談？）沒有。」「
    （有無看到丙○○拿東西出來？）還沒看到」等語大致相符
    （見原審卷第79頁、87頁及其背面）。倘若證人乙○○、戊○○指證：先以電話與被告聯絡購買1000元海洛因毒品等情
    非虛，則其等上車之後，應係儘速一手交錢一手交貨，完成
    交易，俾減低被查緝之風險，但被告與乙○○上車之後1、2
    分鐘，被告與戊○○竟然仍未銀貨兩訖，誠與毒品交易常情
    不符，況且，亦查無其等上車後再口頭議價交易毒品之證據
    ，是被告在上車後是否另有著手販賣毒品海洛因，亦無證據
    可資證明。
６、綜上，證人乙○○、戊○○指證電話中叫被告帶1000元毒品
    海洛因過來等詞，不僅與其等警詢初訊及原審審判中之證詞
    不合，而且其等所要購買之數量，亦與扣案毒品海洛因之重
    量、純度、純質淨重不符，且查無被告在上車後別有其他口
    頭議價，販賣海洛因之著手行為，則乙○○、戊○○上開不
    利於被告之指證，尚難認定為真實。
(三)、此外，證人戊○○所有行動電話門號0000000000號之通聯記
    錄 1份，只能證明被告與乙○○確有以電話聯絡，至於電話
    中所述內容是否販賣毒品，則不能直接證明，現場圖 1紙、
    現場照片 8幀只能證明查獲經過，被告對於扣案海洛因之來
    源、價格等情節，其前後供述不一致部分，也不能逕以此反
    向推論被告有販賣海洛因給戊○○之情形。
六、綜上所述，證人乙○○、戊○○上開不利於被告之證詞，參
    照其等警詢、原審其他陳述、證詞，及扣案白色粉末之重量
    、純度、純質淨重後，均有上開瑕疵，至於通聯記錄、現場
    圖1紙、現場照片8幀以及被告對於毒品來源、價格各節前後
    不一致之陳述，亦均不能直接證明被告有何著手販賣毒品海
    洛因給戊○○而未遂之犯行。則本件檢察官所提出之證據，
    不足為被告有罪之積極證明，其指出證明之方法，亦無從說
    服法院形成對被告有罪確信無疑之心證。此外，復查無其他
    積極確切證據，足認被告有何檢察官所指之販賣第一級毒品
    未遂罪行，自應為無罪之諭知。
七、原審疏未審究上情，對被告遽予論罪科刑，尚有未洽。被告
    上訴意旨否認犯罪，為有理由，自應由本院將原審判決撤銷
    改判，並對被告為無罪之諭知。
據上論結，應依刑事訴訟法第369條第1項前段、第364條、第301
條第1項，判決如主文。
本案經檢察官己○○到庭執行職務。
中    華    民    國    95    年    8     月    17    日
              刑事第八庭  審判長法  官  羅  得  村
                                法  官  劉  榮  服
                                法  官  陳  宏  卿
上列正本證明與原本無異。
檢察官得上訴。
被告不得上訴。
如不服本判決應於收受送達後十日內向本院提出上訴書狀，其未
敘述上訴之理由者並得於提起上訴後十日內向本院補提理由書（
均須按他造當事人之人數附繕本）。
                                書記官  柯  孟  伶
中    華    民    國    95    年    8     月    18    日
                                                      Ｒ


司法院資訊處製作；財團法人民間司法改革基金會備份。
